臺灣新北地方法院三重簡易庭民事判決  
                                   110年度重簡字第1327號
原      告  李英豪
訴訟代理人  莊志成律師
被      告  周彩艷

被      告  陳志銘
被      告  林重勝


上列當事人間請求遷讓房屋等事件，於民國110年12月22日言詞
辯論終結，本院判決如下：
    主  文
被告應自坐落新北市○○區○○段000地號土地上如附圖752⑷所示部
分之房屋（面積33.40平方公尺）騰空遷出。
被告應給付原告新臺幣玖仟玖佰柒拾貳元，及自民國一百一十年
五月一日起至遷出前項房屋之日止，按月給付原告新臺幣壹佰捌
拾玖元。
原告其餘之訴駁回。
訴訟費用由被告負擔。
本決原告勝訴部分得假執行。
    事  實  及  理  由
一、本件被告周彩艷、陳志銘經合法通知，均未於言詞辯論期日
    到場，查無民事訴訟法第386條所列各款情事，應准原告之
    聲請，由其一造辯論而為判決，合先敘明。
二、原告起訴主張：
（一）坐落新北市○○區○○段000地號土地（下稱系爭土地）為原
      告與他人所共有，原告之應有部分為7/60。然系爭土地上
      卻遭不明人士興建如附圖752⑷所示之房屋（面積33.40平
      方公尺，下稱系爭房屋，又系爭房屋坐落占用系爭土地之
      位置及面積，業經鈞院105年度訴字第3041號事件審理時
      ，囑託新北市新莊地政事務所至系爭土地現場測量，結果
      即如附圖752⑷所示），系爭房屋現由被告林重勝占用後出
      租予被告周彩艷占有使用，並由被告周彩艷之丈夫即被告
      陳志銘開設好師傅電腦維修店使用。然系爭房屋並無占用
      系爭土地之合法權源，興建之初並未經原告及其他土地共
      有人之同意，屬於無權占有，現占有系爭房屋之被告3人
      ，對於坐落之系爭土地亦構成無權占有，原告自得請求被
      告3人自系爭房屋騰空遷出，以排除侵害。
（二）又被告3人無權占用系爭土地，業已侵害原告之所有權，
      依社會通常觀念，顯因此獲得相當於租金之利益，致原告
      受有損害，原告自得依民法第179條規定，請求被告返還
      相當於租金之不當得利，而得請求之期間自106年1月1日
      起至被告遷出系爭房屋之日止。查系爭土地106年之申報
      地價為每平方公尺新臺幣（下同）12,162元，107年及108
      年之申報地價為每平方公尺11,746元，109年及110年之申
      報地價則為每平方公尺11,644元，以申報地價年息10%計
      算，被告占用系爭土地如附圖所示752⑷部分，面積為33.4
      平方公尺核算，被告3人自106年1月1日起至110年4月30日
      止應返還原告之不當得利計為19,942元，另自110年5月1
      日起至遷出系爭房屋之日止，按月應給付原告之不當得利
      為378元（計算式詳如附表一所示）。
（三）為此，原告依民法第767條第1項、第821條、第179條等規
      定，提起本件訴訟，並聲明請求：（一）如主文第1項所
      示。（二）被告應給付原告19,942元，及自110年5月1日
      起至遷出系爭房屋之日止，按月給付原告378元。
三、被告林重勝則求為判決駁回原告之訴，並辯稱：系爭房屋是
    祖先留下來的，房子雖沒有繳納房屋稅，但有水電單，房子
    租給被告周彩艷，由其先生即被告陳志銘開設修理電腦的店
    面等語。
四、被告周彩艷、陳志銘經合法通知，均未於言詞辯論期日到場
    ，亦未提出書狀作何聲明或陳述。
五、按「所有人對於無權占有或侵奪其所有物者，得請求返還之
    。對於妨害其所有權者，得請求除去之。有妨害其所有權之
    虞者，得請求防止之。」「各共有人對於第三人，得就共有
    物之全部為本於所有權之請求。但回復共有物之請求，僅得
    為共有人全體之利益為之。」民法第767條第1項、第821條
    分別定有明文。次按建築物不能脫離土地而存在，建築物之
    占有人當然須使用所坐落之土地，自與土地有一定且相當繼
    續性之結合關係，應認亦係土地之占有人。是建築物坐落占
    用土地如為無權占有，則建築物之占有人對於建築物坐落之
    土地亦成立無權占有。再按所謂遷讓係指停止占有而言，所
    謂返還，係指將占有之土地交付所有權人而言，前者之遷讓
    為後者交付之階段行為。故土地所有權人縱未一併請求建築
    物所有人或事實上處分權人拆除建物，非不得先訴請建築物
    占有人自建築物遷出，以解除其對坐落土地之占有，即先使
    其停止占有土地。查本件原告主張系爭土地為其與他人所共
    有，原告之應有部分為7/60，而系爭土地上卻遭不明人士興
    建系爭房屋，系爭房屋現由被告林重勝占用後出租予被告周
    彩艷占有使用，並由被告周彩艷之丈夫即被告陳志銘開設好
    師傅電腦維修店使用，然系爭房屋並無占用系爭土地之合法
    權源，興建之初並未經原告及其他土地共有人之同意，屬於
    無權占有，現占有系爭房屋之被告3人，對於坐落之系爭土
    地亦構成無權占有等情，業據其提出系爭土地登記謄本、現
    場照片，並有本院審理105年度訴字第3041號事件時，囑託
    新北市新莊地政事務所至系爭土地現場測量之如附圖所示土
    地複丈成果圖在卷可稽，且被告林重勝亦不否認系爭房屋由
    其占用後出租予被告周彩艷占有使用，並由被告周彩艷之丈
    夫即被告陳志銘開設好師傅電維修店使用等情，復有其提出
    之系爭房屋租賃契約書在卷可徵，其雖另以前揭情詞置辯，
    並提出繳納水費、電費通知單、新北市政府地政局函、台北
    縣政府工務局函等為證，惟此等證物僅足證明被告或其祖先
    曾居住使用系爭房屋，卻無法達到足以證明系爭房屋有合法
    占用系爭土地權利之程度，則系爭房屋坐落占用之系爭土地
    ，應屬無權占有，系爭房屋之占有人即被告3人對於坐落之
    系爭土地當然亦構成無權占有，依前開規定及論述說明，原
    告自得請求被告3人自系爭房屋騰空遷出，以排除侵害。
六、另按無法律上之原因而受利益，致他人受損害者，應返還其
    利益，民法第179條前段定有明文。又無權占有他人土地，
    可能獲得相當於租金之不當利益，同時造成土地所有權人之
    損害，為社會通常之觀念（最高法院61年台上字第1695號判
    例要旨參照，但本則判例，依據108年1月4日修正，108年7
    月4日施行之法院組織法第57條之1第2 項，其效力與未經選
    編為判例之最高法院裁判相同）。本件被告3人既然無權占
    有系爭土地，占用之面積如附圖所示752⑷部分達33.40平方
    公尺，顯已獲得相當於租金之不當得，並致原告受有損害，
    應返還其利益於原告，故原告依上開規定，請求被告3人給
    付相當於租金之不當得利，即屬有據。次按城市地方房屋之
    租金，以不超過土地及其建築物申報總價年息百分之十為限
    ，，土地法第97條第1項定有明文，而此項規定，依同法第1
    05條規定，於租用基地建築房屋準用之，且此等規定，僅係
    為就城市地方建築物之租用基地所約定之租金，限制其最高
    額而加以規範。從而，原告據以作為請求被告返還相當於租
    金之不當得利之計算標準，核屬有據。茲查系爭土地106年
    之申報地價為每平方公尺12,162元，107年及108年之申報地
    價為每平方公尺11,746元，109年及110年之申報地價則為每
    平方公尺11,644元，此有本院依職權向新北市新莊地政事務
    所查得之申報地價清冊在卷可參。本院審酌系爭土地地目為
    「建」，位於新北市五股區成泰路，鄰近五股國小、五股區
    公所，其上有附圖所示之房屋、車棚坐落其上，周遭多為老
    舊公寓，有系爭土地登記謄本、現場照片可稽。是依系爭土
    地之位置、工商繁榮程度、利用基地之經濟價值，並衡量原
    告所受之損害及被告3人占用系爭土地所得之利益，認本件
    應以系爭土地申報申報總價年息5%作為相當於租金之不當得
    利之計算標準（同本院105年度訴字第3041號事件之審酌）
    ，始為允當。據此核算，原告得請求被告給付自106年1月1
    日起至110年4月30日止，相當於租金之不當得利共計9,972
    元。又自110年5月1日起至被告遷出系爭房屋之日止，被告
    按月應給付原告相當於租金之不當得利為189元（計算式：
    詳如附表二所示），原告此逾部分之不當得利請求，則非有
    據。
七、綜上所述，原告依民法第767條第1項、第821條、第179條等
    規定，提起本件訴訟，並聲明請求：如主文第1、2項所示，
    為有理由，應予准許；逾此部分之請求，則無理由，應予駁
    回。
八、本件原告勝訴部分，係適用簡易程序所為被告敗訴之判決，
    爰依職權宣告假執行。
九、末按各當事人一部勝訴、一部敗訴者，其訴訟費用，由法院
    酌量情形，命兩造以比例分擔或命一造負擔，或命兩造各自
    負擔其支出之訴訟費用；又以一訴附帶請求其孳息、損害賠
    償、違約金或費用者，不併算其價額，民事訴訟法第79條、
    第77條之2第2項分別定有明文。本件原告所起本件訴訟，雖
    兩造各一部勝訴、一部敗訴，然原告就所提主要訴訟即如主
    文第1項所示，全部勝訴，雖就附帶提起之不當得利請求部
    分，一部分敗訴，然此部分本不併算訴訟標的價額，故爰命
    被告負擔本件全部訴訟費用。　
中　　華　　民　　國　　111 　年　　1 　　月　　12　　日
                       法  官  趙義德
以上為正本係照原本作成。
如不服本判決，應於送達後20日內，向本院提出上訴狀並表明上
訴理由，如於本判決宣示後送達前提起上訴者，應於判決送達後
20日內補提上訴理由書（須附繕本）。
中　　華　　民　　國　　111 　年　　1 　　月　　12　　日
                       書記官  張裕昌
附表一
占用系爭土地期間之不當得利 計算式：申報地價×占用面積㎡×10%×年×應有部分7/60（元以下四捨五入，下同） 自106年1月1日起至106年12月31日止 12,162元×33.4㎡×10%×1年×7/60＝4,739元 自107年1月1日起至108年12月3 1日止   11,746元×33.4㎡×105%×2年×7/60＝9,154元 自109年1月1日起至110年4月3 0日止   11,644元×33.4㎡×10%×（4/3）年×7/60＝6,049元 自109年5月1日起按月應給付原告 11,644元×33.4㎡×10%×（1/12）年×7/60＝378元 
附表二
占用系爭土地期間之不當得利 計算式：申報地價×占用面積㎡×5%×年×應有部分7/60（元以下四捨五入，下同） 自106年1月1日起至106年12月31日止 12,162元×33.4㎡×5%×1年×7/60＝2,370元 自107年1月1日起至108年12月3 1日止   11,746元×33.4㎡×5%×2年×7/60＝4,577元 自109年1月1日起至110年4月3 0日止   11,644元×33.4㎡×5%×（4/3）年×7/60＝3,025元 自109年5月1日起按月應給付原告 11,644元×33.4㎡×5%×（1/12）年×7/60＝189元